臺灣高雄地方法院刑事判決　　　　　　　99年度易字第2461號
公　訴　人　臺灣高雄地方法院檢察署檢察官
被　　　告　李秀萍
上列被告因偽造文書案件，經檢察官提起公訴（99年度偵字第86
2 號、第14179 號），被告就被訴事實為有罪之陳述，經本院告
知簡式審判程序之旨，並聽取檢察官及被告之意見後，裁定進行
簡式審判程序，判決如下：
    主  文
李秀萍犯使公務員登載不實罪，處拘役伍拾捌日，如易科罰金，
以新臺幣壹仟元折算壹日，減為拘役貳拾玖日，如易科罰金，以
新臺幣壹仟元折算壹日。
    事  實
一、李秀萍明知其所有坐落高雄市○○區○○段47地號，權利範
    圍47/10000，及其上門牌號碼高雄市○○區○○街28號11樓
    之5 號房屋之土地及建物所有權狀，業於民國94年6 月15日
    因其另涉詐欺等案件（本院94年度矚重訴字第3 號），經警
    予以查扣並未遺失。詎李秀萍為取得新所有權狀以出售上開
    房屋，竟基於使公務員登載不實公文書之犯意，於95年7 月
    11日，以該房屋之土地及建物所有權狀遺失為由，委由不知
    情之代書杜啟清，填具土地及建物登記申請書及權狀遺失切
    結書並蓋用印鑑，向高雄市政府地政處新興地政事務所申請
    補發上開房地之所有權狀，致使承辦之公務員誤信為真，據
    以依照補發之程序，將該不實之書狀遺失事項，於95年7 月
    12日登載於職務上所掌之遺失書狀公告及簿冊等公文書，並
    重新核發上開土地及建物之所有權狀予李秀萍，足以生損害
    於地政機關對於地籍資料管理及土地、建物公示制度之正確
    性。嗣因李秀萍所涉另案詐欺等案件之承審法官發現李秀萍
    有於95年8 月28日，以買賣為原因移轉上開房地所有權予楊
    創義之情形而主動告發，始查悉上情。
二、案經本院主動告發而由臺灣高雄地方法院檢察署檢察官偵查
    起訴。
    理  由
一、本件被告李秀萍所犯為死刑、無期徒刑、最輕本刑為3 年以
    上有期徒刑以外之罪，其於審理程序中就被訴事實為有罪之
    陳述，經本院告知簡式審判程序之旨，並聽取檢察官、被告
    之意見後，認為適宜進行簡式審判程序，依刑事訴訟法第27
    3 條之1 第1 項規定，裁定進行簡式審判程序，是依刑事訴
    訟法第273 條之2 ，其證據調查，自不受第159 條第1 項、
    第161 條之2 、第161 條之3 、第163 條之1 及第164 條至
    第170 條規定之限制，合先敘明。
二、上揭事實，業據被告李秀萍於本院審理中坦承不諱，核與證
    人即另案執行扣押之員警李昱興於偵查中證述：有於94年6
    月15日至被告位於高雄市○○街28號11樓之5 住處查扣前開
    房地所有權狀等語，及證人即代書杜啟清於偵查中證述：被
    告因要出售房屋，並陳明所有權狀已遺失，故而代理被告辦
    理申請補發，不知原所有權狀係遭法院查扣中等情節相符，
    並有刑事警察局搜索、扣押筆錄、扣押物品目錄表、收據、
    現場查扣照片2 幀、警詢筆錄（偵卷第58至76頁）、高雄市
    政府地政處新興地政事務所98年7 月15日高市地新三字第09
    80 006495 號函附土地登記申請書、土地及建物所有權狀遺
    失切結書、95年7 月12日遺失補給函及公告、土地及建物買
    賣所有權移轉契約書、高雄市政府地政處新興地政事務所09
    5 新狀字第008112號土地及建物所有權狀各1 份在卷可憑（
    偵卷第18至47頁），是足認被告上揭任意性之自白與事實相
    符，得為被告有罪之證據。從而，本件事證明確，被告犯行
    堪以認定，應依法論科。
三、按刑法第214 條所謂使公務員登載不實事項於公文書罪，係
    一經他人之聲明或申報，公務員即有登載之義務，並依其所
    為之聲明或申報予以登載，而屬不實之事項者，即足構成，
    有最高法院73年臺上字第1710號判例意旨可資參照。又地政
    事務所人員於人民申請辦理土地相關登記事項，係依照申請
    人提出之書面辦理登記，並不進行實質審查，是被告明知前
    開房地所有權狀並未遺失，竟假藉遺失之名，至地政機關辦
    理登記，自有使承辦之公務員將此等不實之事項登載於其職
    務上掌管之公文書，而生損害於地政機關對於土地、建物管
    理之正確性甚明，核其上開所為，係犯刑法第214 條之使公
    務員登載不實罪。爰審酌被告僅因急於出售房屋，即假借遺
    失之名，辦理權狀補發，嚴重危害地政機關對於不動產登記
    資料管理之正確性，所為實不足取，惟念及其犯後坦承犯行
    ，態度良好，應知所悔悟，並兼衡犯罪動機、生活情況、智
    識程度等一切情狀，量處如主文所示之刑，併諭知易科罰金
    之折算標準，以資懲儆。又本件被告犯罪時間係於96年4 月
    24日以前，所犯合於中華民國九十六年罪犯減刑條例之減刑
    條件，應依該條例第2 條第1 項第3 款、第9 條之規定減其
    宣告刑2 分之1，併諭知易科罰金之折算標準。
據上論斷，應依刑事訴訟法第273 條之1 第1 項、第299 條第1
項前段，刑法第214 條、第41條第1 項前段，刑法施行法第1條
之1 ，中華民國96年罪犯減刑條例第2 條第1 項第3 款、第7條
、第9 條，判決如主文。
本案經檢察官陳建州到庭執行職務。
中    華    民    國  100     年    1     月    21    日
                  刑事第二庭  法  官  柯彩燕
以上正本證明與原本無異。
如不服本判決應於收受送達後10日內向本院提出上訴書狀，並應
敘述具體理由；如未敘述上訴理由者，應於上訴期間屆滿後20日
內向本院補提理由書（均須按他造當事人之人數附繕本）「切勿
逕送上級法院」。
中    華    民    國   100    年    1     月    21    日
                              書記官  莊永利
附錄本案論罪科刑法條全文：
刑法第214條
明知為不實之事項，而使公務員登載於職務上所掌之公文書，足
以生損害於公眾或他人者，處3年以下有期徒刑、拘役或500元以
下罰金。